【裁判字號】    98,民著上再易,1
【裁判日期】    980429
【裁判案由】    侵害著作權有關財產權爭議等
【裁判全文】
智慧財產法院民事判決
                                 98年度民著上再易字第1號
再 審 原 告    甲○○
再 審 被 告    世一文化事業股份有限公司
兼法定代理人   乙○○
上列當事人間侵害著作權有關財產權爭議等事件，再審原告對於
中華民國98年2 月5 日本院97年度民著上易字第6 號確定判決提
起再審，本院判決如下：
    主  文
再審之訴駁回。
再審訴訟費用由再審原告負擔。
    事實及理由
一、再審原告提起再審之訴主張：原告發現未經斟酌及漏未斟酌
    之證物爰依法聲請再審，原告於98年2 月24日聆聽法庭錄音
    ＣＤ後，發現筆錄與判決書所載，明顯與證人○○○證詞不
    符。錄音帶內之事實陳述為原告原稿編緝時間為「自民國88
    年2 月起到民國88年9 月止」，早於正式出版之時間（88年
    10月），足以證明係原告之獨立創作。證人江美芳出具證明
    書附件為88年「巧易成語修辭雙解辭典」第8 、9 頁編緝稿
    影本，外觀之呈現為一頁（中間有十字線）。左上角有「組
    頁-1-133 9/15/99 2:36PM 頁面9 」等字樣之註記，但右上
    角並無上開字樣之註記。原審法官卻問證人江美芳「證明書
    上附件編緝稿影本右上角文字註記為何？」明顯與證人出示
    之證明書不符。證人江美芳未說：「時間可以設定」，「設
    定不同產生不同結果」係被告訴訟代理人所說，如果解讀成
    證人說「時間可以設定」，而影響原審法官誤解進而影響判
    決，有失公平。證人○○○有庭呈十年前甲○○傳真給江美
    芳作為估價依據之三張原著作傳真稿，卻遭原審法官忽略，
    未在筆錄記載。被告訴訟代理人許明顯移花接木，欺騙證人
    。原告90年小學生形音義辭典之原稿確係早於出版日期。原
    告96年輕輕鬆鬆查字典（易誤判部首單字有3385字）具有原
    創性。原告能舉證被告的確接觸原告著作。原告90年「小學
    生形音義辭典（易誤判部首單字僅有一千多字」），92年「
    小學生形音義辭典（易誤判部首單字有3385字）」均委託專
    人電腦排版，有證人○○○、○○○可證。鑑定報告書鑑定
    人葉成林係智慧財產局諮詢委員，具公信力，認原告「易誤
    判部首單字表」具原創性，被告著作與原告著作內容確有實
    質相似等語。並聲明(一)原確定判決廢棄。(二)再審被告應給付
    再審原告新台幣5 萬元，及自起訴狀繕本送達之翌日起至清
    償日止，按年息百分之5 計算之利息。(三)再審及前程序第一
    、二審訴訟費用由再審被告負擔。
二、本件未經言詞辯論，再審被告未陳述、聲明。
三、按依民事訴訟法第496 條第1 項第13款規定，當事人發現未
    經斟酌之證物或得使用該證物者，以如經斟酌可受較有利之
    裁判者為限，得以再審之訴對於確定終局判決聲明不服。所
    謂發現未經斟酌之證物，係指前訴訟程序事實審之言詞辯論
    終結前已存在之證物，因當事人不知有此，致未經斟酌，現
    始知之者而言（最高法院29年第1005號判例意旨參照）。次
    按同法第497 條所謂足以影響於判決之重要證物漏未斟酌，
    係指足以影響判決基礎之重要證物，雖在前訴訟程序中業已
    提出，然未經確定判決加以斟酌，或忽視當事人聲明之證據
    而不予調查，或就依聲請或依職權調查之證據未為判斷，而
    該證物足以動搖原確定判決基礎者而言。
四、查原確定判決理由五、(六)中係認「上訴人雖於本院審理時舉
    證人江美芳為證，證人○○○亦到庭證稱其確於88年2 月25
    日開始排版「巧易成語修辭雙解辭典」，當時有看過上訴人
    之原稿等語。然查，上訴人主張本件「輕輕鬆鬆查字典」乃
    係88年巧易成語修辭雙解辭典、90年小學生形音義辭典、92
    年小學生形音義辭典分別在前一本書所列( 或未列) 之「易
    誤判部首單字表」基礎上增加若干單字而成，是證人江美芳
    所看到之原稿已難證明即係「輕輕鬆鬆查字典」之原稿。況
    細繹證人之證詞，其先證稱原稿列印時右上角會有列印時間
    、檔案、頁序等一排數字，惟經質以為何有部分原稿右上角
    未有那一行數字時，其竟證稱：伊設定不同的話，即會有不
    同等語，顯見該列印時間，尚能因其設定而異，則該列印時
    間是否確為當時的時間即有所疑。況日本早於民國78年即有
    高度相似或近乎完全相同之編排方法之前開「易誤判部首單
    字表」，上訴人於88年縱有「易誤判部首單字表」之原稿，
    亦難證明其有原創性，自難執為有利於上訴人之證據。」，
    再審原告稱證人江美芳出具證明書附件為88年「巧易成語修
    辭雙解辭典」第8 、9 頁編緝稿影本，左上角有「組頁-1-1
    33 9/15/99 2:36PM 頁面9 」等字樣之註記，原審法官卻問
    證人江美芳「為何有些原稿右上角未有那一行數字」云云。
    惟查該證一號編緝稿影本上確有上開字樣註記（見原審卷第
    21頁證一號），於未附於本院卷前以橫式觀看固於左上角位
    置，然附於本院卷宗後，從卷宗係屬直式而為觀看，則為右
    上角位置，故原審法官問該證人：「提示本院卷證一予證人
    ，並詢問右上角數字為何？」並無誤，證人回答：「我看過
    ，是我電腦印的。專業排版軟體列印出來就會有上面那一行
    的紀錄。」（見原審卷第217 頁），顯然該證人知悉原審法
    官所問者係原來以橫式觀看證一號編緝稿影本左上角位置之
    數字，故該證人之回答並未因此發生錯誤，自不影響原判決
    之認定。況且該證人之證詞已經原確定判決審酌，自非上揭
    民事訴訟法第496 條第1 項第13款規定之「當事人發現未經
    斟酌之證物」或同法第497 條規定之「足以影響於判決之重
    要證物漏未斟酌」者。故再審原告以此提起再審之訴自無理
    由。
五、次查，再審原告主張證人○○○有庭提十年前甲○○傳真給
    江美芳作為估價依據之三張原著作傳真稿，卻遭原審法官忽
    略云云。惟查，民事訴訟法第497 條規定之「重要證物漏未
    斟酌」者，係指足以影響於判決基礎之重要證物漏未斟酌而
    言，原確定判決理由既審酌認證人江美芳之證詞尚有可疑而
    不足採信，而認「上訴人於88年縱有「易誤判部首單字表」
    之原稿，亦難證明其有原創性，自難執為有利於上訴人之證
    據。」故對於該證人○○○庭提稱係十年前甲○○傳真給江
    美芳作為估價依據之三張原著作傳真稿云云，自亦同為可疑
    而不足採信，自非足以影響於判決基礎之重要證物，原確定
    判決未予論列，自不影響判決基礎，再審原告以此提起再審
    之訴，亦不能認有理由。
六、末查，再審原告其餘所提再審由「被告訴訟代理人許明顯移
    花接木，欺騙證人」、「原告90年小學生形音義辭典之原稿
    確係早於出版日期、原告96年輕輕鬆鬆查字典（易誤判部首
    單字有3385字）具有原創性」、「原告能舉證被告的確接觸
    原告著作」、「原告90年「小學生形音義辭典（易誤判部首
    單字僅有一千多字」），92年「小學生形音義辭典（易誤判
    部首單字有3385字）」均委託專人電腦排版，有證人彭國英
    、呂姿容可證」、「鑑定報告書鑑定人葉成林係智慧財產局
    諮詢委員，具公信力，認原告「易誤判部首單字表」具原創
    性，被告著作與原告著作內容確有實質相似」等，或已經原
    確定判決審酌不採，或不符合上揭民事訴訟法第496 條第1
    項第13款規定所謂發現未經斟酌之證物，係指「前訴訟程序
    事實審之言詞辯論終結前已存在之證物，因當事人不知有此
    ，致未經斟酌，現始知之者而言」，或不符同法第497 條所
    謂足以影響於判決之重要證物漏未斟酌，係指足以影響判決
    基礎之重要證物，須「在前訴訟程序中業已提出」者之要件
    ，故再審原告以此提起再審之訴，均難認有理由。
七、綜上所述，再審原告主張發現未經斟酌及漏未斟酌之證物云
    云，自非實在，為無可取。從而，其執此提起本件再審之訴
    ，顯無理由，爰不經言詞辯論，予以駁回。
八、據上論結，本件再審之訴為無理由，依民事訴訟法第502 條
    第2 項、第78條判決如主文。
中    華    民    國    98    年    4   月     29     日
                  智慧財產法院第二庭
                              審判長法  官  陳國成
                                    法  官  蔡惠如
                                    法  官  陳忠行
以上正本證明與原本無異。
不得上訴。
中    華    民    國    98    年    4    月    29    日
                                    書記官  陳士軒


司法院資訊處製作；財團法人民間司法改革基金會備份。
